【裁判字號】    90,訴,727
【裁判日期】    901204
【裁判案由】    電信法
【裁判全文】
臺灣臺北地方法院刑事判決                            九十年度訴字第七二七號
    公  訴  人  臺灣臺北地方法院檢察署檢察官
    被      告  甲○○
右列被告因違反電業法等案件，經檢察官聲請簡易判決處刑（九十年度偵字第六○二
四號），本院認不宜簡易判決處刑，改依通常程序審理，判決如左：
    主  文
甲○○共同損壞公務員委託第三人掌管之文書，處有期徒刑參月，如易科罰金以參佰
元折算壹日；又未經電業供電，而在其供電線路上私接電線，處有期徒刑參月，如易
科罰金以參佰元折算壹日；應執行有期徒刑伍月，如易科罰金，以參佰元折算壹日。
    事  實
一、甲○○自民國八十七年八月間某日起至八十九年十月二十五日止，係景虹服裝行
    （設台北市○○路四五九巷五弄一號）之負責人；因平日該服裝行所需用電量甚
    大，致其電費負擔至為可觀；適於八十九年九月間，有一姓名、年籍均不詳之成
    年男子至其服裝店推銷加裝省電裝置，為節省電費支出，竟與該不詳姓名、年籍
    之成年男子，共同基於意圖為自己不法利益暨竊電及損壞電表箱封印之犯意聯絡
    ，由姓名、年籍均不詳之成年人，在景虹服裝行內，將台灣電力股份有限公司（
    下稱台電公司）台北區營業處裝於上址，並委託其掌管之編號Ｐ0000000
    號電表箱之封印鎖，加以破壞後，再加裝足使電力度數轉慢之電子零件，致該電
    度表因之失效不準，而獲得減省電費支出之利益；嗣於八十九年九月二十二日下
    午二時許，為臺電公司台北區營業處稽查員乙○○在上址查獲後，當場更換新表
    供電。
二、甲○○因未補繳上開竊電之賠償電費，臺電公司於八十九年十月十二日拆回上址
    之電表停止供電；詎甲○○竟另行起意，未經台電公司同意供電，於同日晚間某
    時許，在前揭臺電公司拆除電表所留電表底座之電線供電孔內，引接二條電線私
    自接通臺電公司之供電線路，竊取電力使用；嗣於同年月十三日上午十時三十分
    許，再為臺電公司人員乙○○發覺，並報警查獲，始悉上情。
三、案經臺電公司訴由台北市政府警察局信義分局報請臺灣臺北地方法院檢察署檢察
    官聲請簡易判決處刑。
    理  由
一、訊據被告甲○○矢口否認右揭事實（一）損壞電表箱封印加裝電子零件竊電，以
    圖節省電費之犯行，辯稱：伊沒有竊電，就算真有竊電之情形，亦非伊所為；伊
    於上址之每個月電費均係由華泰銀行永吉分行直接轉帳扣繳，故伊不知每個月電
    費多少云云。然本院查：
（一）上開電表封印鎖編號Ｐ0000000號遭破壞，被加裝足使電力度數轉慢之
      電子零件，因而使電度表失效不準一節，業據證人即臺電公司臺北區營業處營
      業課稽查股人員乙○○於警訊及本院調查時證述明確；此外，並有臺電公司八
      十九年九月二十二日北市稽○一三○三四號用電實地調查書一紙、照片三禎附
      卷可佐。
（二）被告甲○○委請姓名、年籍均不詳之人在渠經營之景虹服裝行內，加裝讓電表
      度數轉慢之電子零件之事實，業據被告於九十年四月廿五日檢察官偵查中供承
      在卷。第查，被告為達減省電費支出目的下，委請他人破壞電表箱之封印鎖，
      再加裝足使電力度數轉慢之電子零件，致該電度表因之失效不準，自難謂無犯
      意聯絡。況該姓名、年籍均不詳之人確已因被告之同意，而為其改裝電表計度
      器，被告就該名男子非法毀損封印及使電度表失效不準之犯行，自應共同擔負
      刑責。法律評價上，尚不因被告是否知悉被告以何種手段，使電度表失效不準
      而異其效果。綜上，被告上開辯詞，應屬臨訟卸責避就之詞，尚無足採。本件
      事證明確，被告右揭事實（一）之犯行堪以認定，應予依法論科。
二、右揭事實（二）臺電公司於八十九年十月十二日拆回上址之電表停止供電，甲○
    ○未經台電公司同意供電，於同日晚間某時許，在前揭臺電公司拆除電表所留電
    表底座之電線供電孔內，引接二條電線私自接通臺電公司之供電線路，竊取電力
    使用之事實，業據被告甲○○於偵審中坦承不諱，核與證人即臺電公司臺北區營
    業處營業課稽查股人員乙○○於警訊及本院調查時所陳互核一致；此外，並有臺
    電公司於八十九年十月十三日北市稽○一三○四一號用電實地調查書一紙、照片
    十三禎在卷可資佐證。按「被告之自白，非出於強暴、脅迫、利誘、詐欺、違法
    羈押或其他不正方法，且與事實相符者，得為證據」、「被告之自白，不得作為
    有罪判決之唯一證據，仍應調查其他必要之證據，以察其是否與事實相符。」刑
    事訴訟法第一百五十六條第一項、第二項分別定有明文；本院依（一）證人乙○
    ○於於警訊及本院調查時之證述；（二）上開用電實地調查書及照片十三禎等補
    強證據，足資擔保被告甲○○於本院就前開事實（二）所為之任意性自白具有相
    當程度之真實性，而使得本院確信被告前述自白之犯罪事實確屬真實。事證明確
    ，本件被告右揭事實（二）之犯行，堪以認定，應依法論科。
三、查臺灣電力公司在用戶電度表裝置之封印，一面刻有電力公司或台電字樣，一面
    印有閃光圖案，既用以證明為電力公司所加封，即與刑法第二百二十條第一項所
    稱足以表示其用意之證明者相當，自應以文書論；又該封印隨同出租之電度表，
    委由用戶保管，自屬刑法第一百三十八條所稱之「公務員委託第三人掌管之文書
    」（最高法院二十八年上字第二五三六號判例意旨及最高法院六十六年度第一次
    刑庭庭推總會決議《一》均同此見解）。是核被告甲○○所為右揭事實（一）之
    犯行，係犯刑法第一百三十八條損壞公務員委託第三人掌管之文書罪（到庭執行
    職務之檢察官當庭追加）及電業法第一百零六條第三款改變電度表使其失效不準
    罪。被告與前揭不詳姓名、年籍之成年男子，就上開犯行，有犯意聯絡及行為之
    分擔，均為共同正犯。又損壞電度表封印之目的，在使電度表失效不準，所犯上
    開二罪，自有方法目的之牽連犯關係，應從一重之損壞公務員委託第三人掌管之
    文書罪處斷。另被告甲○○未經電業供電，而在其供電線路上私接電線，核渠所
    為右揭事實（二）之犯行，係犯電業法第一百零六條第一款未經電業供電私接電
    線罪；被告所犯右揭事實（一）、（二）之犯行，犯意各別，行為不同，應分論
    併罰。爰審酌被告之品行、犯罪動機、目的、智識程度、所生危害，事後已向臺
    電公司補繳電費（業據證人乙○○於本院調查時證述在卷）、犯後態度等一切情
    狀，量處如主文所示之刑，並諭知易科罰金之折算標準暨諭知如主文所示之執行
    刑。
四、按被告行為後，刑法第四十一條業已修正，並於九十年一月十日經總統公布，於
    九十年一月十二日生效，茲比較新舊法文修正之結果，其中原舊法第四十一條「
    犯最重本刑為三年以下有期徒刑以下刑之罪，而受六月以下有期徒刑或拘役之宣
    告，因身體、教育、職業或家庭之關係，執行顯有困難，得以一元以上三元以下
    折算一日，易科罰金」之規定，已經修正之新法擴大得易科罰金之範圍，凡「所
    犯最重本刑為五年以下有期徒刑之罪」，符合前開與舊法相同之其他要件下，即
    得易科罰金，是適用新法即對被告原所犯最重本刑為有期徒刑五年以下之罪者，
    使其有易科罰金之適用，對被告而言，自較有利，依刑法第二條第一項前段之規
    定，即應適用裁判時之新修正刑法第四十一條第一項前段規定為易科罰金之諭知
    。
據上論斷，應依刑事訴訟法第四百五十二條、第二百九十九條第一項前段、電業法第
一百零六條第一款、第三款，刑法第十一條前段、第二條第一項前段、第二十八條、
第二百二十條第一項、第一百三十八條、第五十五條、第四十一條第一項前段、第五
十一條第五款，罰金罰鍰提高標準條例第一條前段、第二條，判決如主文。
本案經檢察官黃久真到庭執行職務。
中      華      民      國      九十      年    十二    月      四      日
                                      臺灣臺北地方法院刑事第六庭
                                          法  官    梁耀鑌
右正本證明與原本無異。
如不服本判決，應於判決送達後十日內向本院提出上訴狀(應抄附繕本)。告訴人
或被害人如對於本判決不服者，應具備理由請求檢察官上訴，其上訴期間之計算
係以檢察官收受判決正本之日期為準。
                                          書記官    梁淑時
中      華      民      國      九十      年    十二    月      五      日
附錄本案論罪科刑法條全文：
刑法第一百三十八條
毀棄、損壞或隱匿公務員職務上掌管或委託第三人掌管之文書、圖畫、物品，或致令
不堪用者，處五年以下有期徒刑。
刑法第二百二十條第一項
在紙上或物品上之文字、符號、圖畫、照像，依習慣或特約，足以為表示其用意之證
明者，關於本章及本章以外各罪，以文書論。
錄音、錄影或電磁紀錄，藉機器或電腦之處理所顯示之聲音、影像或符號，足以為表
示其用意之證明者，亦同。
稱電磁紀錄，指以電子、磁性或其他無法以人之知覺直接認識之方式所製成之紀錄，
而供電腦處理之用者。
電業法第一百零六條
有左列行為之一者為竊電，處五年以下有期徒刑、拘役或五百元以下罰金：
一、未經電業供電而在其供電線路上私接電線者。
二、繞越電度表或其他計電器，損壞或改動表外之線路者。
三、損壞或改變電度表、無效電力計、其他計電器之構造，或以其他方法使其失效不
準者。
四、在電價較低之線路上，私接電價較高之電器者。
五、包燈用戶，在原定電燈盞數及瓦特數以外，私自增加盞數或瓦特數者。


司法院資訊處製作；財團法人民間司法改革基金會備份。
